臺北高等行政法院裁定
                                       110年度停字第81號
聲  請  人　劉榮花（LIU RONGHUA）





相  對  人　內政部
代　表　人　徐國勇（部長）住同上
上列當事人間聲請停止執行事件，聲請人聲請停止相對人中華民
國110年6月4日內授移北新服字第1100911468號處分書之執行，
本院裁定如下：
　　主  文
聲請駁回。
聲請訴訟費用由聲請人負擔。
　　理  由
一、按「於行政訴訟起訴前，如原處分或決定之執行將發生難於
    回復之損害，且有急迫情事者，行政法院亦得依受處分人或
    訴願人之聲請，裁定停止執行。但於公益有重大影響者，不
    在此限。」固為行政訴訟法第116條第3項所明定。惟上開關
    於停止執行之規定，實乃行政訴訟暫時權利保護制度之一環
    ，而行政訴訟為實踐憲法保障人民訴訟權之意旨，確保個別
    主觀公法權利之有效保護，所設之暫時權利保護制度，除行
    政處分之停止執行外，另有保全程序之假扣押與假處分，依
    據訴訟類型之不同，分別提供不同之暫時權利保護方式。其
    中關於撤銷訴訟，因其訴訟目的在請求法院撤銷違法之行政
    處分，並因行政處分之執行不因提起訴願或行政訴訟而停止
    （訴願法第93條第1項、行政訴訟法第116條第1項參照），
    為延宕其效力，故以停止執行制度提供暫時權利保護；至於
    在課予義務訴訟，因其訴訟目的係為使依法提出之申請最終
    獲得准許，對於行政機關就其申請怠於作成准駁處分或作成
    否准處分之情形，無從以停止行政處分執行之方式達到暫時
    權利保護目的，爰以保全程序中之假處分制度提供暫時權利
    保護，此觀行政訴訟法第116條、第293條、第298條、第299
    條之規定即明。
二、緣聲請人係大陸地區人民，與臺灣地區人民吳○雄（下稱吳
    君）結婚，經相對人許可來臺依親居留，發給第0953325288
    80號依親居留證（下稱系爭居留證），有效期限至民國112
    年9月16日。聲請人於110年3月26日申請長期居留，相對人
    所屬移民署北區事務大隊新北巿專勤隊實地查察與面談結果
    ，因有事實足認聲請人無正當理由未與依親對象共同居住，
    且有關婚姻真實性之說詞、證據不符而未通過面談，移由相
    對人依大陸地區人民在臺灣地區依親居留長期居留或定居許
    可辦法（下稱長期居留許可辦法）第15條第1項第3款及第27
    條第1項第3款規定，以110年6月4日內授移北新服字第11009
    11468號處分書（下稱原處分）不予許可聲請人長期居留之
    申請，廢止聲請人依親居留許可及註銷系爭居留證，並自不
    予許可長期居留及廢止依親居留許可之翌日起算1年，不許
    可再申請依親居留及長期居留。聲請人對原處分不服，於11
    0年6月22日提起訴願並申請停止處分之執行，遭駁回後，遂
    依行政訴訟法第116條第3項（聲請狀誤為第2項）規定，向
    本院聲請本件停止執行。
三、本件聲請意旨略以：
  ㈠聲請人於89年3月10日結婚來臺與吳君同住，豈料吳君嗜酒
    如命並有賭博陋習，酒後多次暴打聲請人，吳君甚至於96年
    12月25日將聲請人趕出家門，導致聲請人被迫與吳君分居。
    吳君長期對聲請人施以言語及身體暴力，逾越夫妻通常所能
    忍受程度，侵害聲請人人格尊嚴與人身安全，屬民法上不堪
    同居之虐待，應屬有正當理由未與吳君同住，不符合長期居
    留許可辦法第15條第1項第3款之要件。此外，聲請人雖與吳
    君分居，然至今日仍不時陪伴吳君之母出遊，盡力陪伴獨子
    成長，可知聲請人與吳君婚姻確屬真實。
  ㈡聲請人已提出多項證據證明聲請人前開所述為真，本件顯有
    勝訴之可能，而我國已通過公民與政治權利國際公約及經濟
    社會文化權利國際公約施行法、經濟社會文化權利國際公約
    （下合稱兩公約），自應遵循兩公約對盡力給予家庭保護與
    協助之規範，且家庭共同生活是我國憲法之制度性保障。若
    允許原處分繼續執行，聲請人勢必面臨限期出境或強制遣返
    之危險，且於出境後至少1年內不得再行來台，嚴重侵害聲
    請人、其子吳○佑及吳君於憲法上保障之家庭團聚權，並妨
    害聲請人之遷徙自由，本質上屬於無法以金錢填補之損害。
    再者，聲請人為維繫臺灣之生活而付出難以計數之努力，亦
    累積有相當之人際關係，若因原處分而被迫離境，不僅需重
    新適應大陸之生活型態，亦將放棄自己長久以來於臺灣累積
    之一切，包含朋友、客戶等無形資產，損害極其嚴重。相較
    之下，停止執行原處分對於公共利益並無任何影響，並非為
    維護重大公共利益所必要，兩相權衡下自應准予。
  ㈢聲請人過去無不良紀錄，相對人空泛陳稱聲請人停留臺灣將
    破壞婚姻移民之管理制度，影響社會秩序甚鉅，損及人民福
    祉，其主張顯不可採。而臺灣地區與大陸地區人民關係條例
    （下稱兩岸條例）第18條第1項所明定之強制出境或限期出
    境，均係以原處分為前提，故聲請人隨時面臨被迫離境之風
    險，確有急迫情事存在。依行政訴訟法第116條第3項（聲請
    狀誤為第2項）規定，聲請於本件行政爭訟確定前，停止原
    處分之執行。
四、相對人答辯略以：
  ㈠聲請人如於本案訴訟得由法院認定原處分確有違法而予撤銷
    者，則聲請人再次申請依親居留入境團聚之權利，以及之前
    合法居留之期間計算利益，並未因此受有損害；且聲請人係
    大陸地區人民，縱於本案行政爭訟確定前無法在臺灣地區居
    住，實際上僅係返回其原生地即大陸地區居住生活，也難信
    生活有重大困難。另兩岸間通航迄今無礙，吳君及吳○佑並
    非不能出境至大陸地區與其團聚；而兩岸人民信息往來亦無
    重大阻礙，一般通念下，1年間不再許可聲請人之依親居留
    申請，也難謂確會導致感情破裂難圓，尚難謂原處分之執行
    將致生何種難以回復之重大損害。況本案業經相對人行政調
    查，認聲請人無正當理由未與依親對象共同居住，夫妻雙方
    在臺本就處於分居狀態，且聲請人對吳君之居住生活狀況均
    不甚瞭解，縱聲請人因依親居留許可遭廢止而返陸居住，難
    謂其與吳君之家庭團聚權受到何種損害。
  ㈡原處分附註所載，請聲請人於收到處分書之翌日起10日內，
    向相對人所屬移民署北區事務大隊新北市服務站（下稱新北
    市服務站）申辦出境證，並於該出境證所載10日期限屆滿前
    離境，未依規定申請出境或逾期未出境，得強制出境等語，
    僅為促請聲請人主動申辦出境證，而告知上開規定法律效果
    之意思通知而已，非直接對外發生規制性法律效果之不利益
    行政處分，聲請人以此部分為標的聲請停止執行，實屬無據
    。退萬步言，縱認原處分附註部分為行政處分，倘聲請人未
    依限出境，在臺逾期居留，相對人「得」強制其出境，非必
    然作出強制出境處分，而聲請人迄今未受強制出境處分，亦
    無立即、隨時遭受強制出境之可能，是本件並無急迫之危險
    。
  ㈢相對人認定聲請人無正當理由未與依親對象共同居住，且有
    關婚姻真實性之說詞、證據不符等情，可見聲請人以依親為
    名，卻於取得居留許可後，置取得居留原因於不顧，情節嚴
    重，爰以原處分廢止聲請人之依親居留許可，以維公益。而
    本案相關證據明確，聲請人本案訴訟勝訴可能性甚低，倘冒
    然停止原處分之執行，無疑變相鼓勵以興訟作為拖延在臺居
    留期限之手段，破壞國家對於婚姻移民之管理制度，影響社
    會秩序甚鉅，損及臺灣地區人民之福祉，非如聲請人所言對
    公益無重大損害。綜上所述，本件聲請人聲請停止原處分之
    執行，不符合法定要件，其聲請不應准許。
五、經查：
  ㈠原處分關於否准長期居留申請部分：
    本件係聲請人於110年3月26日向相對人提出長期居留申請，
    遭相對人以原處分否准，並以原處分廢止前依親居留許可及
    註銷系爭居留證，自廢止許可之翌日起1年內不許可再申請
    依親居留及長期居留，聲請人遂依行政訴訟法第116條第3項
    規定，於提起行政訴訟前，向本院聲請裁定停止原處分之執
    行。是聲請人就其長期居留申請未獲准許，倘日後循序提起
    行政訴訟救濟，其正確之訴訟類型應為課予義務訴訟，而課
    予義務訴訟之暫時權利保護係屬聲請假處分為保全之範疇，
    與撤銷訴訟係以停止執行制度提供暫時權利保護之情形有別
    ，揆諸前揭說明，聲請人就此部分尋求暫時權利保護之方式
    ，應以聲請定暫時狀態假處分為之，即應訴請相對人作成准
    許居留延期申請案之行政處分，而非單純之撤銷訴訟，縱令
    依其所聲請就原處分否准居留延期申請部分之停止執行，亦
    僅回復到申請居留延期准否尚未作成決定前之狀態，不生積
    極准許在臺灣地區長期居留之效果，無從依其本件聲請停止
    執行之本旨達成暫時權利保護之目的，自欠缺對該部分原處
    分予以停止執行而提供暫時權利保護之必要。
  ㈡原處分關於廢止依親居留許可、註銷系爭居留證，並自不予
    許可長期居留及廢止依親居留許可之翌日起算1年，不許可
    再申請依親居留及長期居留部分：
  ⒈按兩岸條例第17條第1項規定：「大陸地區人民為臺灣地區
    人民配偶，得依法令申請進入臺灣地區團聚，經許可入境後
    ，得申請在臺灣地區依親居留。……」可知聲請人基於相對
    人依前開規定核發依親居留許可而得以在臺合法居留之權利
    ，業因原處分關於廢止及註銷部分而遭剝奪，其再申請依親
    居留及長期居留之權利亦因而受限制，是聲請人主張此部分
    原處分係違法，乃得循行政救濟途徑請求撤銷，固屬於得聲
    請停止執行以為暫時權利保護之情形。
  ⒉惟聲請人係主張原處分一旦執行，聲請人出境後至少1年內
    不得再來臺與配偶、兒子團聚，侵害憲法保障家庭團聚權，
    並妨害聲請人之遷徙自由，本質上屬於無法以金錢填補之損
    害，且喪失前計十餘年居留利益之無形資產，需重新適應大
    陸生活型態云云。然按大陸地區人民進入臺灣地區許可辦法
    第23條第1項第1款規定：「大陸地區人民符合下列情形之一
    者，得申請進入臺灣地區短期探親：一、為臺灣地區人民之
    三親等內血親或其配偶。」準此可知，原處分之效力縱繼續
    而未停止，聲請人於出境後，仍得以其為臺灣地區人民之三
    親等內血親或其配偶之身分，依法申請進入臺灣地區團聚或
    短期探親，來臺與其配偶、兒子團聚，是原處分之執行，尚
    難認有何侵害其家庭團聚權或妨害其遷徙自由可言。另聲請
    人之配偶及兒子往返兩岸並未受限制，其等並非不能出境至
    大陸地區與聲請人團聚，且兩岸人民信息往來並無重大阻礙
    ，在一般通念上，1年間不再許可聲請人之依親居留申請，
    也難謂確會導致聲請人與其配偶、兒子間感情破裂難圓，尚
    難謂此部分原處分之執行將致生何種難於回復之損害；況聲
    請人如於本案訴訟得由法院認定原處分確有違法而予撤銷者
    ，則聲請人再次申請依親居留入境團聚之權利，以及之前合
    法居留之期間計算利益，並未因此受有損害。又聲請人原為
    大陸地區人民，其縱因原處分執行而返回大陸地區，衡情尚
    難認其在大陸地區重新適應生活有何重大困難可言，且聲請
    人就其因原處分執行將受嚴重損害部分，並未舉任何足供本
    院即時調查之證據以為釋明，已難信為真。是以，聲請人主
    張其因原處分而受有重大損害且有急迫情事云云，並無足採
    。
  ⒊至於聲請人主張兩岸條例第18條第1項第2款規定之強制出境
    及限期出境處分，均係以原處分為前提，故於原處分效力持
    續存在，即隨時面臨被迫離境之風險，足證本件確有急迫情
    事存在云云。惟查，觀諸原處分之附註係記載，依兩岸條例
    第18條第1項第2款規定，請聲請人於收到處分書之翌日起10
    日內，向新北市服務站申辦出境證，並於該出境證所載10日
    期限屆滿前離境，未依規定申請出境或逾期未出境，得強制
    出境等語，此僅為相對人依兩岸條例第18條第1項第2款規定
    ，促請聲請人主動申辦出境證，而告知上開規定法律效果之
    意思通知而已，非直接對外發生規制性法律效果之不利益行
    政處分。且倘若聲請人未依限出境，在臺逾期居留，則依上
    開規定，相對人「得」強制其出境，然相對人是否作出強制
    出境處分，仍有其裁量權，非必然作出強制出境處分；況依
    相對人答辯所陳，聲請人係已取得居留之大陸地區人民，於
    強制其出境前「應」召開審查會，而依照相對人所屬移民署
    內部訂定之強制（驅逐）出國（境）案件審查會提報作業程
    序修正規定（110年5月4日版），召開審查會之前須經專勤
    隊實地訪查、資料彙整等程序始得提報審查會，且審查會定
    期於每年5月及11月召開，非得隨時召開，而按現行之強制
    （驅逐）出國（境）案件審查會設置及作業要點第3點第1項
    規定（見可閱覽答辯卷之乙證16），可知審查會委員係由移
    民署人員、有關機關代表、社會公正人士及學者專家共同擔
    任，且社會公正人士及學者專家之人數不得少於委員總數2
    分之1，故審查會之決議非由相對人可以單方決定，而揆諸
    上揭要點第11點各款規定可知，審查會會議並非必定作出強
    制出境之決議，仍有維持其居留身分或重新申請居留之可能
    。基上，原處分附註部分僅係觀念通知，而聲請人迄今未受
    強制出境處分，亦無立即、隨時遭受強制出境之可能，是本
    件並無將發生難於回復之損害的急迫情事。從而，聲請人此
    部分主張，係與事實不符，並非可採。
  ⒋另聲請人主張其已提出諸多客觀證據以證明聲請人係有正當
    理由未與吳君同住及其與吳君婚姻確屬真實，不符合長期居
    留許可辦法第15條第1項第3款及第27條第1項第3款之要件部
    分，亦有待本案訴訟調查認定，尚非停止執行之聲請程序所
    應審酌，難認原處分合法性顯有疑義或聲請人顯有勝訴之望
    ，併此敘明。
六、綜上所述，本件聲請人依行政訴訟法第116條第3項規定聲請
    停止原處分之執行，不符合法定要件，且就原處分關於否准
    長期居留延期申請聲請停止執行部分，欠缺權利保護必要，
    其聲請不應准許，應予駁回。
七、依行政訴訟法第104條、民事訴訟法第95條、第78條，裁定
    如主文。
中　　華　　民　　國　　110　 年　　9　　 月　　7　　 日
　　　　　　      　臺北高等行政法院第六庭
                              審判長法  官　陳心弘
                                    法  官  郭銘禮
                                    法  官　林淑婷
上為正本係照原本作成。
如不服本裁定，應於送達後10日內向本院提出抗告狀（須按他造
人數附繕本）。
中　　華　　民　　國　　110　 年　　9　　 月　　8　　 日
            　　 　　      　　　 　書記官  黃玉鈴